【裁判字號】    89,訴,1665
【裁判日期】    900119
【裁判案由】    強盜
【裁判全文】
臺灣桃園地方法院刑事判決                        八十九年度訴字第一六六五號
    公  訴  人  臺灣桃園地方法院檢察署檢察官
    被      告  甲○○
    指定辯護人  本院公設辯護人丙○○
右列被告因強盜案件，經檢察官提起公訴（八十九年度偵字第一六八三三號），本院
判決如左：
    主      文
甲○○意圖為自己不法之所有，而搶奪他人之動產，處有期徒刑壹年。
    事      實
一、甲○○曾因竊盜案件，於民國八十八年七月十九日經本院判處有期徒刑八月，緩
    刑四年確定。緩刑中尚不知悔改，復意圖為自己不法之所有，於八十九年九月二
    十九日上午七時四十五分許，行經桃園縣中壢市○○○路二二三號前時，見乙○
    ○將其所有之ＬＩ－０四九二號，一九九四年份，一五九０ＣＣ，三陽牌喜美型
    自小客車一輛，未熄火停放上址路旁即下車購買早點，至在車上之呂佰璋則候待
    陳某返回，渠二人均未注意週遭狀況而不及防備之際，猝然坐上駕駛座欲開走奪
    取該車且著令呂某火速下車，此際，呂佰璋旋高聲呼叫乙○○上車並欲拔取汽車
    鑰匙，惟甲○○則以一手防護鑰匙且以另手手肘阻擋呂某趨近之身軀。嗣乙○○
    聞聲趕抵時，見狀，為免呂佰璋發生危險，遂急忙將之拉下車來，甲○○則順勢
    驅車加速逃逸，奪得該車。迨同日下午六時三十分許，甲○○駕車途經苗栗縣造
    橋鄉○○村○道台一線一０二公里處，為警查獲。
二、案經苗栗縣警察局竹南分局報請台灣苗栗地方法院檢察署檢察官呈經台灣高等法
    院檢察署檢察長核轉台灣桃園地方法院檢察署檢察官偵查起訴。
    理      由
一、右開事實，除明知ＬＩ－０四九二號自小客車係屬他人所有乙情外，其餘各節業
    據被告甲○○於偵查及本院審理時，供承不諱，並經證人乙○○、呂佰璋於警訊
    及本院調查時，各證述甚詳，且有車輛竊盜、車牌失竊資料個別查詢報表－查詢
    認可資料及贓物領據各一紙在卷可憑。至被告於本院審理時雖辯稱當時係誤以該
    車為己有之自小客車云云。但查，被告所有之自小客車為「裕隆青鳥」，此據其
    於本院審理時供明，惟前揭乙○○所有之自小客車則為「三陽喜美」，此除經呂
    佰璋於警訊述明外，並有卷附車輛竊盜、車牌失竊資料個別查詢報表－查詢認可
    資料所載足佐，二車車型迥然有別，從外觀上要無混淆誤認之虞，況斯時車上尚
    有呂佰璋在座並大聲呼叫，然被告仍置若罔聞，猶亟欲驅車駛離，稽此二端，足
    徵其所辯誤以為該車為己有云云，明顯不實，核屬卸責之詞，不足採信。次查，
    呂佰璋於警訊證稱：突然有人（指被告）上車坐在駕駛座上，並用手肘將我硬頂
    下車云云（見苗檢偵卷第六頁反面），狀似呂某係遭被告以手肘頂撞始滾落車外
    ，惟其於本院調查時則澄明稱：被告後上車，我看見被告眼神有異，並告訴我快
    下車：：：我叫我朋友來幫我，我欲拔鑰匙，被告頂我欲往外推，使我無法拔鑰
    匙，（被告）另一手拿鑰匙，後來我被我朋友拉下車來，我並無被被告頂下來的
    感覺等語（見本院八十九年十二月二十二日訊問筆錄），顯見斯時係呂佰璋欲拔
    取車鑰之際，被告以手肘阻擋呂某趨近之身軀，並非利用手肘將之頂撞下車，至
    嗣呂某則係由乙○○硬拉下車之情，灼然極明。呂佰璋於警訊所陳，諒係因詞短
    言簡致語意與實情有所出入，自非可採。按所謂「強暴」，厥指積極施加不法腕
    力是謂也，至若僅單純阻擋或抵拒，則不與焉。茲被告既僅係以手肘阻擋呂佰璋
    趨近之身軀，縱令此時仍有出力外推，惟其既非以之積極猛力衝擊、頂撞呂某，
    核其所為究與「強暴」有間，自是未能遽論被告曾有施暴之情事。公訴人指被告
    係當場對呂佰璋施以「強暴」云云，容有誤解，應予敘明。綜述，本件事證已明
    ，被告犯行洵堪認定，應依法論科。
二、核被告甲○○所為，係犯刑法第三百二十五條第一項之搶奪罪。公訴人因誤認被
    告於當場另有對呂佰璋施以強暴之情事，指其係犯刑法第三百二十九條之準強盜
    罪，尚有未洽，起訴法條應予變更。再查，被告曾有如事實欄所載之犯罪科刑暨
    緩刑情形，有台灣桃園地方法院檢察署刑案資料查註紀錄表一紙附卷可參。爰審
    酌被告於緩刑期間不知慎行，猶犯下本案，惡性菲輕及其犯罪動機、目的、手段
    、犯罪所生危害、犯後態度等一切情狀，量處如主文所示之刑。
據上論斷，應依刑事訴訟法第二百九十九條第一項前段、第三百條，刑法第三百二十
五第一項，判決如主文。
本案經檢察官張春暉到庭執行職務。
中      華      民      國    九十      年      一      月     十九     日
                              臺灣桃園地方法院刑事第三庭
                                  法  官  蔡榮澤
右正本證明與原本無異。
如不服本判決，應於判決送達後十日內向本院提出上訴狀( 應附繕本 )，上訴於
臺灣高等法院。
                                    書記官   劉德壽
中        華        民        國   九十   年   二   月    七    日
附本件論罪科刑依據之法條
刑法第三百二十五條第一項
意圖為自己或第三人不法之所有，而搶奪他人之動產者，處六月以上五年以下有期徒
刑。


司法院資訊處製作；財團法人民間司法改革基金會備份。
